【裁判字號】    92,交訴,110
【裁判日期】    921204
【裁判案由】    公共危險等
【裁判全文】
臺灣板橋地方法院刑事判決                        九十二年度交訴字第一一○號
    公  訴  人  臺灣板橋地方法院檢察署檢察官
    被      告  丁○○
右列被告因公共危險等案件，經檢察官提起公訴（九十二年度偵字第三五九九號），
本院判決如左：
    主  文
丁○○因過失傷害人，處有期徒刑肆月。又駕駛動力交通工具肇事，致人受傷而逃逸
，處有期徒刑拾月。應執行有期徒刑壹年。
    事  實
一、丁○○於民國九十一年七月二十八日上午六時十分許，駕駛車牌號碼為ＭＥＰ─
    七三○號之重型機車，沿臺北縣板橋市○○路二七四巷（即重慶路雙向車道間之
    聯絡道）由西向東方向行駛，行經前揭重慶路及同路二六九巷、二七四巷之四岔
    路口時，本應遵守道路交通標誌之指示，及注意車前狀況並隨時採取必要之安全
    措施，且依當時天氣晴朗、光線為日間自然光、視距良好、路面乾燥、無缺陷及
    障礙物，復無不能注意之情事，竟疏未注意，在該四岔路口處欲逆向駛往為單行
    道之前揭重慶路二六九巷，而撞及沿重慶路往板橋方向行駛，由丙○○騎乘後載
    林雲卿（起訴書誤載為甲○○）車牌號碼為ＦＵＵ─六○一號之重型機車，致丙
    ○○、林雲卿及丁○○均人車倒地，使丙○○受有左脛腓骨骨折，林雲卿受有左
    膝擦傷、左手肘挫傷等傷害（林雲卿部分未據告訴）。丁○○明知其肇事致人受
    傷，應查看被害人傷勢並採取救護或其他必要之措施，不得駛離，竟未查看丙○
    ○及林雲卿之受傷情形，於扶起自己倒地之機車後即逕行駛離現場，適為在旁之
    路人塗豐正記下肇事車輛車車牌號碼後，報警循線查獲。
二、案經丙○○訴由臺北縣政府警察局板橋分局報請臺灣板橋地方法院檢察署檢察官
    偵查起訴。
    理  由
一、訊據被告丁○○矢口否認有何過失傷害及肇事逃逸之犯行，辯稱：其固為車號Ｍ
    ＥＰ─七三○號重型機車之車主，但並未於右開時、地撞及告訴人丙○○所駕之
    前揭機車，證人塗豐正並不記得車子顏色，應係看錯車號，抑或係被告剛好於右
    開時間駕車行經案發地點云云。經查：
（一）告訴人丙○○駕車後載林雲卿於右開時、地，遭由重慶路二七四巷由西往東方
      向行駛之機車撞及機車左側踏板，並致丙○○受有左脛腓骨骨折，林雲卿受有
      左膝擦傷、左手肘挫傷等傷害之事實，業據渠等於警詢、偵查及本院審理中指
      訴甚詳，核與證人塗豐正所述相符，並有道路交通事故調查表、現場草圖各乙
      紙、診斷證明書二紙、現場照片二幀、車損照片三幀附卷可稽，應堪信為真實
      ，合先敘明。
（二）證人塗豐正於警詢及偵查中業已明確指稱，於右開時、地撞及告訴人丙○○所
      駕機車者，確為車牌號碼為ＭＥＰ─七三○號之重型機車，按證人塗豐正與被
      告及告訴人素昧平生，亦無怨隙，當無攀誣被告之理，且於偵查中依法具結，
      其證言之可信度自屬無疑。至被告辯稱證人塗豐正可能看錯車號云云，按一般
      人目睹車輛肇事時，最重要者乃為該車輛之車牌號碼，至於車身顏色，於事發
      之緊急時刻是否記得並非重要關鍵，被告以此認證人塗豐正之記憶有誤，實屬
      牽強。況被告之設籍地為臺北縣板橋市○○路三○三號七樓，恰為事發現場附
      近，而被告當時之居所為臺北縣中和市○○路二九○號二樓，被告亦自承該址
      距事發現場約三分鐘路程，有時候會經過事發路口等語（參見本院九十二年十
      月十五日準備程序筆錄），可見被告駕車途經事發路口之機率不低，如謂證人
      塗豐正係看錯車號，又豈會如此湊巧剛好看成係附近居民所有機車之車號？據
      此，證人塗豐正之證言自屬可採，肇事之車輛確為該ＭＥＰ─七三○車號之機
      車，要無疑義。被告既為該機車之車主，有車籍作業系統查詢認可資料乙紙在
      卷可按，復自承並未將機車借予他人使用（參見前揭準備程序筆錄），參以證
      人丙○○、林雲卿均指稱因當時被告未戴安全帽，且因告訴人丙○○與被告拉
      扯時有短暫照面，故可明確指認肇事者確為被告等情（參見本院九十二年十一
      月二十日審理筆錄第五頁、第八頁；偵查卷第三十六頁背面），顯見被告確為
      於右開時、地駕駛ＭＥＰ─七三○車號機車肇事之人，堪以認定。
（三）按駕駛人駕駛汽車，應遵守道路交通標誌、標線、號誌之指示；又車輛行駛時
      ，駕駛人應注意車前狀況及兩車併行之間隔，並隨時採取必要之安全措施，道
      路交通安全規則第九十條前段、第九十四條第三項分別定有明文，被告駕駛汽
      車（含機車）自應注意上述道路交通安全規定。經查：本件肇事地點為前揭重
      慶路、同路二七四巷、二六九巷之四岔路口，其中二六九巷為由南向北之單行
      道，由該四岔路口處往二六九巷口之標誌為「禁止進入」等情，有現場照片三
      幀在卷可參。而由現場照片觀之，告訴人丙○○機車倒地之位置為靠近二六九
      巷口處，核與其所述係沿重慶路往板橋方向行駛相符，故兩車碰撞之地點應即
      為該處，堪以認定。而被告如欲由二七四巷左、右轉重慶路，衡情於該四岔路
      口中心線前即可轉彎，並無越過該中心線駛入該兩車碰撞處之理，參以告訴人
      丙○○、證人塗豐正均指稱被告肇事後係由該二六九巷逃逸等情，顯見被告當
      時係駕車欲往該二六九巷逆向行駛甚明。復按事發當時天氣晴朗、光線為日間
      自然光、視距良好、路面乾燥、無缺陷及障礙物，有前揭道路交通事故調查表
      在卷可按，並無不能注意之情事，詎被告竟疏未注意車前狀況，且不遵「禁止
      進入」之道路交通標誌，逆向行駛以致肇事，並致告訴人丙○○受有左脛腓骨
      骨折之傷害，其具有過失，至為灼然，且其過失與告訴人丙○○所受傷害間，
      具有相當因果關係，故其過失傷害部分之犯行，堪予認定。又被告駕駛機車致
      告訴人丙○○、證人林雲卿人車倒地受傷後，其本身亦倒地且與告訴人丙○○
      拉扯等情，業據告訴人丙○○、林雲卿指訴甚詳，故被告對其肇事致人受傷之
      事實，當有所知悉，竟未查看被害人傷勢，以採取救護或其他必要之措施，即
      逕行駛離現場，其肇事逃逸部分之犯行，亦堪認定。
二、核被告所為，係犯刑法第二百八十四條第一項前段之過失傷害罪及同法第一百八
    十五條之四肇事逃逸罪。駕駛人肇事逃逸，係在其過失行為發生後為規避責任而
    另行起意之行為，故上開兩罪犯意各別，行為互殊，構成要件不同，應分論併罰
    之。本院爰審酌被告係逆向行駛，過失之程度重大，被害人丙○○受有左脛腓骨
    骨折之傷害，傷勢不輕，及被告自始否認犯行，迄未賠償被害人損失，犯後態度
    不佳等一切情狀，分別量處如主文所示之刑並定其應執行刑，以示懲儆。
據上論斷，應依刑事訴訟法第二百九十九條第一項前段，刑法第一百八十五條之四、
第二百八十四條第一項前段、第五十一條第五款，罰金罰鍰提高標準條例第一條前段
，判決如主文。
本案經檢察官乙○○到庭執行職務。
中      華      民      國    九十二    年     十二     月      四      日
                                      臺灣板橋地方法院刑事第一庭
                                          審判長法  官  陳  財  旺
                                                法  官  李  幼  妃
                                                法  官  張  紹  省
右正本證明與原本無異。
如不服本判決，應於判決送達後十日內，向本院提出上訴狀。
                        書記官  周  雅  玲
中      華      民      國    九十二    年     十二     月      四      日
附錄本案論罪科刑法條：
刑法第一百八十五條之四：
駕駛動力交通工具肇事，致人死傷而逃逸者，處六月以上五年以下有期徒刑。
刑法第二百八十四條第一項：
因過失傷害人者，處六月以下有期徒刑、拘役或五百元以下罰金。致重傷者，處一年
以下有期徒刑、拘役或五百元下罰金。


司法院資訊處製作；財團法人民間司法改革基金會備份。
